臺灣高等法院臺南分院刑事裁定
　　　　　　　　　　　　　　　　　94年度交抗字第62號　Ａ
抗　告　人
即受處分人　甲○○
上列抗告人因違反交通管理處罰條例案件，不服臺灣嘉義地方法
院中華民國九十四年四月二十九日裁定（九十四年度交聲字第六
二號），提起抗告，本院裁定如下：
    主  文
原裁定撤銷，發回臺灣嘉義地方法院。
    理  由
一、原處分意旨以：抗告人即受處分人甲○○於民國（下同）89
    年10月6日上午8時55分，駕駛車牌號碼RQ-2650號之自用小
    客車，於行經臺一線公路269公里粗溪路段時，有超速行駛
    之違規，經內政部警政署國道公路警察局以抗告人違反道路
    交通管理處罰條例第40條第1項之規定，掣發89年11月6日公
    警局交字第YC0000000號舉發違反道路交通管理事件通知單
    予以逕行舉發，嗣抗告人未依限於應到案日期前89年11月21
    日向原處分機關即交通部公路總局嘉義區監理所嘉義市監理
    站提出申訴，原處分機關乃於94年2月1日以嘉監義字第裁76
    -YC0000000號裁決書，依道路交通管理處罰條例第40條第1
    項及違反道路交通管理事件統一裁罰基準表（按違反道路交
    通管理事件統一裁罰基準及處理細則另於93年6月30日修正
    發布，並自93年7月1日起施行）等規定，以抗告人「汽車及
    重型機車行車超速20公里以下者」為由，裁罰新臺幣2100元
    ，並依同條例第63條第1項第1款記違規點數1點等語。
二、原裁定略以：
（一）按汽車駕駛人，行車速度，超過規定之最高時速，處四百
      元以上八百元以下罰鍰（即新臺幣一千二百元以上二千四
      百元以下罰鍰）；並記違規點數一點，90年1月17日修正
      前道路交通管理處罰條例第40條第1項、第63條第1項第1
      款分別定有明文。次按行政執行，自處分、裁定確定之日
      或其他依法令負有義務經通知限期履行之文書所定期間屆
      滿之日起，五年內未經執行者，不再執行；其於五年期間
      屆滿前已開始執行者，仍得繼續執行；又本法修正施行前
      之行政執行事件，未經執行或尚未執行終結者，自本法修
      正條文施行之日起，依本法之規定執行之；前項關於第七
      條規定之執行期間，自本法修正施行日起算，行政執行法
      第7條第1項前段、第42條第2項前段、第3項亦分別定有明
      文。
（二）經查：
    1.抗告人甲○○確於89年10月6日上午8時55分，駕駛上開自
      用小客車，行經上開路段，因超速行駛之違規，經內政部
      警政署國道公路警察局以其違反道路交通管理處罰條例第
      40條第1項規定，掣發89年11月6日公警局交字第 YC0000
      000號舉發違反道路交通管理事件通知單予以逕行舉發，
      嗣抗告人未依限於應到案日期前向原處分機關提出申訴，
      原處分機關乃於94年2月1日以嘉監義字第裁76-YC0000000
      號裁決書，依道路交通管理處罰條例第40條第1項及違反
      道路交通管理事件統一裁罰基準表之規定，以抗告人「汽
      車及重型機車行車超速20公里以下者」為由，裁罰新臺幣
      2100元，並依同條例第63條第1項第1款記違規點數1點。
    2.查「違反道路交通管理事件行為人，未依規定自動繳納罰
      鍰，或未依規定到案聽候裁決，處罰機關應於二個月內依
      標準表逕行裁決之」，違反道路交通管理事件統一裁罰標
      準及處理細則第44條第1項固定有明文；惟本件違規時間
      為89年10月6日，原舉發單位於同年11月6日掣單郵寄舉發
      違反道路交通管理事件通知單並附違規舉證照片予異議人
      ，且該違規案件並無違規退件之紀錄，則道路交通管理處
      罰條例第90條第2項原規定：「前項案件自確定之日起逾
      三年未執行者，免予執行」，該條例於90年1月17日修正
      ，將第90條第2項刪除，而本件交通違規事實發生該條例
      修正前，自應適用上開條例舊法之規定，固無疑義，然上
      開舊法第90條第2項規定：「前項案件自確定之日起逾三
      年未執行者，免予執行」，係就違反道路交通管理事件之
      執行時效期間明白規定，其目的在避免法律關係遲不確定
      致生法秩序不安定之結果，並同時保障人民權益。而所謂
      「前項案件自確定之日」，係指交通違規案件經主管機關
      處罰確定而言。本件抗告人交通違規係於89年10月6日，
      而於同年11月6日為警逕行舉發，於94年2 月1日始經原處
      分機關裁決，而抗告人不服原處分聲明異議，顯見本件處
      罰尚未確定，抗告人本件交通違規事件既未經處罰確定，
      即無適用上揭舊法規定而免予執行之餘地。則原處分機關
      於94年2月1日依道路交通管理處罰條例第40條第1項及違
      反道路交通管理事件統一裁罰基準表之規定，以嘉監義字
      第裁76-YC0 000000號裁決書，逕行裁決異議人「罰鍰新
      臺幣2100元，並記違規點數1點」，並無違誤。至原處分
      機關未於舉發違反道路交通管理事件通知單送達2個月內
      逕行裁決罰鍰之處分，而於舉發後逾4年始裁決一節，固
      與上開違反道路交通管理事件統一裁罰標準及處理細則第
      44 條第1項之規定有違，惟因違反道路交通管理事件統一
      裁罰標準及處理細則，係為利公路主管機關及警察機關於
      處理違反道路交通事件能有一統一之程序及裁罰標準而訂
      定之行政規則，該細則第44條第1項有關裁罰機關應於2個
      月內依標準表逕行裁決之規定，僅在促使各處罰機關儘速
      處理，以免形成積案致逾前述3年之執行時效期間，無法
      達成交通管理之目的，乃處理機關內部行政作業之運作流
      程規定，而非裁決時效規定，原處分機關所作之本件裁決
      應屬合法有效。其執行期限應自90年1月1日起算，迄今未
      逾5年，原處分機關自得執行該罰鍰之處分。
    3.末按違反道路交通管理處罰條例之行為，自行為成立之日
      起，逾三個月不得舉發，90年1月17日修正前道路交通管
      理處罰條例90條第1項固定有明文。本件抗告人交通違規
      係於89年10月6日，而於同年11月6日為內政部警政署國道
　　　公路警察局逕行舉發，其舉發顯未逾3個月之舉發時效。
（三）因認抗告人確有前揭違規行為，原處分機關依前開道路交
      通管理處罰條例第40條第1項及違反道路交通管理事件統
      一裁罰基準表規定裁處抗告人罰鍰新臺幣2100元，核無違
      誤，而抗告人異議無理由，而予駁回其異議，固非無見。
三、抗告意旨略以：內政部警政署國道公路警察局第三隊舉發違
    反道路交通管理事件通知單於八十九年十月六日逕行舉發，
    為何於九十三年始送達？是否有偽造文書之嫌？請求調閱公
    路警察局舉發交通違規登記簿是否事實？並請調閱郵局掛號
    送達時日及裁決時效是否逾時合法，爰請求撤銷原裁定等語
    。
四、按「汽車所有人、駕駛人違反道路交通管理，不依通知所定
    限期，前往指定處所聽候裁決者，公路主管機關得逕行裁決
    之。」90年1月17日修正前道路交通管理處罰條例第64條定
    有明文。此係為免受處分人拒不到案接受裁決，賦予裁決機
    關對之得為逕行裁決之機制，以達行政目的。再按，90年1
    月17日修正前同條例第90條第1項規定「違反本條例之行為
    ，自行為成立之日起；行為有連續或繼續之狀態者，自行為
    終了之日起，逾三個月不得舉發。但汽車肇事致人受傷或死
    亡案件，因肇事責任不明，已送鑑定著，其期間自鑑定終結
    之日起算。」同條第2項並規定﹕「前項案件自確定之日起
    逾三年未執行者，免予執行。」顯就違反道路交通管理事件
    之舉發及執行時效期間，為明白規定。查原處分機關所為89
    年11月6日公警局交字第YC0000000號舉發違反道路交通管理
    事件通知單，並非當場舉發，依規定即應於查明車主姓名地
    址後，應填製舉發違反道路交通管理事件通知單在通知單上
    方空白處加註逕行舉發之文字後，由舉發機關送達被通知人
    ，此觀諸違反道路交通管理事件統一裁罰基準及處理細則第
    11條第1項第3款規定自明。上開通知單其上填單日期固為89
    年11月6日，然該舉發違反道路交通管理事件通知單僅為其
    內部作業程序，能否逕謂業經原舉發單位於同年11月6日掣
    單郵寄舉發違反道路交通管理事件通知單並附違規舉證照片
    予抗告人，尚乏證據憑藉？內政部警政署國道公路警察局第
    八警察隊92年4月21日公警國八交字第0920002738號函雖指
    謂：原舉發單位於同年11月6日掣單郵寄舉發違反道路交通
    管理事件通知單並附違規舉證照片予抗告人，且該違規案件
    並無違規退件之紀錄等情，亦屬原舉發單位所發，能否作為
    已為送達之證明？亦顯有疑義。雖該函同時謂：原省道第三
    隊於九十年七月一日因潭美颱風侵襲造成駐地嚴重淹水，致
    九十年六月三十日以前舉發違規單存根聯、移送聯、違規底
    片均受潮損毀，已無法使用，仍屬原舉發單位所作說明，究
    無法作為抗告人已收受該舉發通知單之依據，自難認業已舉
    證證明，抗告人迄仍爭執未收受該舉發違反道路交通管理事
    件通知單，原處分機關自仍應提出其他事證證明業已送達該
    舉發違反道路交通管理事件通知單，或向有關機關查明郵寄
    情形，詳為審認，以求慎重，並昭折服，因而自應將原裁定
    撤銷，並發回原審法院再調查送達情形，以為認定之依據。
五、爰依道路交通事件處理辦法第二十六條、刑事訴訟法第四百
    十三條前段裁定如主文。
中　　華　　民　　國　　94　　年　　6 　　月　　23　　日
                  刑事第二庭    審判長法　官　葉居正
                                      法　官　莊俊華
                                      法　官　高明發
以上正本證明與原本無異。
不得再抗告。
　　　　　　　　　　　　　　　　　　　書記官　陳淑貞
中　　華　　民　　國　　94　　年　　6 　　月　　24　　日
